臺灣臺中地方法院刑事判決　　　　　　 95年度交易字第689號
公　訴　人　臺灣臺中地方法院檢察署檢察官
被　　　告　己○○
選任辯護人　羅豐胤律師
　　　　　　黃靖閔律師
上列被告因過失致死案件，經檢察官提起公訴（95年度偵字第16
402號），本院判決如下：
    主    文
己○○因過失致人於死，處有期徒刑壹年，減為有期徒刑陸月，
如易科罰金，以銀元佰元即新臺幣玖佰元折算壹日。
    犯罪事實
一、己○○於民國九十五年六月三日十五時三十五分許，駕駛車
    牌號碼CW-7022號箱型小貨車，沿臺中市○○路南行右轉市
    ○路後，進入市政路最右側混合車道，其原應注意車前狀況
    ，隨時採取必要安全措施，而依當時情形又無不能注意之情
    事，竟因照顧車內子女，分心疏未注意車前狀況，於市政路
    六○八號前，貿然撞擊牽著腳踏車載運木梯步行之廖武雄，
    致廖武雄人車倒地，而受有顱骨骨折併嚴重腦挫傷及硬腦膜
    下出血等傷害，經送醫急救後仍不治死亡。己○○於車禍事
    故發生後，停留現場待司法警察到場處理，並於司法警察尚
    未知悉肇事者為何人前，主動坦承肇事並接受調查，而自首
    並接受裁判。
二、案經廖武雄之家屬甲○○、丁○○、丙○○、乙○○、戊○
    ○告訴及臺灣臺中地方法院檢察署檢察官據報相驗後，自動
    檢舉偵查起訴。
    理    由
一、上揭犯罪事實，業據被告己○○供承不諱，並有道路交通事
    故現場圖、道路交通事故調查報告表(一)、(二)、事故現場照片
    、路口監視器畫面資料等存卷足憑；而被害人廖武雄確因本
    件車禍導致顱骨骨折併嚴重腦挫傷及硬腦膜下出血等傷害而
    傷重不治，有卷附澄清綜合醫院診斷證明書可憑，並經臺灣
    臺中地方法院檢察署檢察官督同檢驗員相驗屬實，且製有相
    驗筆錄一份、臺灣臺中地方法院檢察署相驗屍體證明書一紙
    及相驗屍體驗斷書一份等附卷可稽。按汽車行駛時，駕駛人
    應注意車前狀況，並隨時採取必要之安全措施，道路交通安
    全規則第九十四條第三項定有明文。被告駕駛汽車本應注意
    上述規定，且依當時之情形，又無不能注意之情事，竟疏未
    注意，致所駕車輛碰撞被害人，使其倒地受創傷重不治，自
    有過失，且被告過失駕駛行為，與被害人之死亡間，具有相
    當因果關係。本件經臺灣省臺中市區車輛行車事故鑑定委員
    會鑑定結果，亦認：「被告車輛右轉彎後，行駛於最右側車
    道時，疏未注意車前狀況而撞及牽腳踏車載木梯之行人（或
    木梯），為肇事主因，行人廖武雄無肇事因素」，此有該委
    員會所出具之中市鑑字第950513號鑑定意見書存卷可查。辯
    護人為被告辯護意旨雖主張：本案被害人違規載運木梯，與
    有過失云云。惟依卷附路口監視器畫面資料，顯示被害人係
    牽腳踏車順向步行於市政路最右側車道，且係靠近路邊行走
    ，速度緩慢，木梯係順向平行置於腳踏車上，並無特別突出
    或妨害交通之情形，稍有注意車前狀況之正常駕駛人，均得
    順利由被害人身旁經過，不致撞及被害人；參之被告於本院
    審理時自承：「因為我車上有兩位小孩要叫我幫他們開飲料
    ，我本來是想要到路邊停車去處理小孩的事情，結果在停車
    過程就撞到被害人」等語，足見案發當時，被告係因分心照
    顧幼兒而未注意車前狀況，始貿然撞倒被害人，被害人廖武
    雄應無過失可言。故此部分辯護意旨，尚無可採。至於告訴
    人方面則一再主張：本案被告係犯業務過失致死罪云云。惟
    按業務過失致死罪之成立，除行為人係從事業務之人外，尚
    須其過失係基於業務上行為而發生，亦即其行為之過失係發
    生於執行業務中者，始足構成，若其雖係從事業務之人，但
    其過失致死行為，並非因執行其主要業務或其附隨業務之行
    為者，仍不得以該罪相繩。依卷內照片所示，車牌號碼CW-7
    022號箱型小貨車內固有堆放類似書籍教材等物品，惟被告
    堅稱：其係帶二名子女用餐完畢後，甫開車上路即發生本案
    車禍，當時並未執行載送教材之業務等語；證人戊○○證稱
    ：「當時我們很擔心我們父親，所以被告說什麼，我們也記
    不清楚」、「據跟我們一起去醫院的伯母後來向我們表示，
    被告當時是帶小孩要停車吃東西」、「警察是說當時車內還
    有兩個小孩」等語；證人丙○○證稱：「（你記得當時被告
    說要去送書，還是說她的工作是送書的？）因為很久了，我
    沒有把握被告怎麼說，我只確定聽到送書兩個字」等語，綜
    上事證，尚無從認定被告肇事時，係在執行送書業務中，是
    本案被告應僅負普通過失罪責。本件事證明確，被告過失致
    死犯行堪以認定。
二、新舊法比較之說明：
  (一)查被告行為後，刑法業於九十五年七月一日修正公布施行。
    修正後刑法第二條第一項規定，已將新舊法律適用之「從新
    從輕」原則，改採「從舊從輕」原則，而此規定僅係規範行
    為後法律變更所生新舊法律比較適用之準據法，並非實體刑
    罰法律，自不生行為後法律變更之比較適用之問題，應逕行
    適用新法第二條第一項之規定，為「從舊從輕」之比較。
  (二)刑法第二百七十六條第一項之過失致死罪定有罰金刑之部分
    ，依修正後刑法施行法所增訂第一條之一：「中華民國九十
    四年一月七日刑法修正施行後，刑法分則編所定罰金之貨幣
    單位為新臺幣。九十四年一月七日刑法修正時，刑法分則編
    未修正之條文定有罰金者，自九十四年一月七日刑法修正施
    行後，就其所定數額提高為三十倍。但七十二年六月二十六
    日至九十四年一月七日新增或修正之條文，就其所定數額提
    高為三倍」以及刑法第三十三條第五款修正為：「主刑之種
    類如下：五、罰金：新臺幣一千元以上，以百元計算之」等
    規定觀之，依修正後之法律，上開法律規定所得科處之罰金
    刑最高額與修正前相同，惟依被告行為時之刑罰法律，即罰
    金罰鍰提高標準條例第一條前段規定之提高倍數十倍及修正
    前刑法第三十三條第五款規定之罰金最低額銀元一元計算，
    則上開法律本刑所得科處之罰金刑最低額則較新法為低。比
    較上述修正前、後之刑罰法律，自以被告行為時關於科處罰
    金刑之法律較有利於被告。
  (三)刑法第四十一條第一項前段亦於本次修法時修正，修正前刑
    法第四十一條第一項前段規定：「犯最重本刑為五年以下有
    期徒刑以下之刑之罪，而受六個月以下有期徒刑或拘役之宣
    告，因身體、教育、職業、家庭之關係或其他正當事由，執
    行顯有困難者，得以一元以上三元以下（按指銀元）折算一
    日，易科罰金。」，又被告行為時之易科罰金折算標準，修
    正前罰金罰鍰提高標準條例第二條前段（現已刪除）規定，
    就其原定數額提高為一百倍折算一日，則本件被告行為時之
    易科罰金折算標準，應以銀元三百元折算一日，經折算為新
    臺幣後，應以新臺幣九百元折算為一日。惟修正後之刑法第
    四十一條第一項前段則規定：「犯最重本刑為五年以下有期
    徒刑以下之刑之罪，而受六個月以下有期徒刑或拘役之宣告
    者，得以新臺幣一千元、二千元或三千元折算一日，易科罰
    金。」比較修正前後之易科罰金折算標準，以修正公布施行
    前之規定，較有利於行為人，則應依刑法第二條第一項前段
    ，適用修正前刑法第四十一條第一項前段及罰金罰鍰提高標
    準條例第二條規定，定其折算標準。
  (四)刑法第六十二條關於自首之規定亦於本次修法時修正，修正
    前刑法第六十二條規定：「對於未發覺之罪自首而受裁判者
    ，減輕其刑。但有特別規定者，依其規定」，修正後刑法第
    六十二條則規定：「對於未發覺之罪自首而受裁判者，得減
    輕其刑。但有特別規定者，依其規定」，此項變動影響行為
    人之刑罰法律效果，自屬刑法第二條第一項之「法律變更」
    。本件被告自首之時間為新修正刑法生效前，自應為新舊法
    比較。經比較新舊法結果，因修正前舊法規定為「必減」其
    刑，較有利於行為人，即新法之規定對於被告並無較為有利
    之情形，是依修正後刑法第二條第一項前段之規定，應適用
    被告行為時之法律，即應適用修正前刑法第六十二條之規定
    ，減輕被告之刑。
  (五)綜合上述各條文修正前、後之比較，並揆諸前揭最高法院九
    十五年五月二十三日第八次刑庭會議決議及修正後刑法第二
    條第一項前段、但書規定之「從舊從輕」原則，綜其全部罪
    刑之比較，自應一體適用對被告較有利之行為時之法律，即
    修正前刑法之各該相關規定予以論處。
三、論罪科刑部分：
  (一)核被告己○○所為，係犯刑法第二百七十六條第一項之過失
    致死罪。被告於車禍事故發生後，停留現場待司法警察到場
    處理，並於司法警察尚未知悉肇事者為何人前，主動坦承肇
    事並接受調查，此有臺中市警察局交通事故肇事人自首情形
    紀錄表在卷可按，被告對於未發覺之犯罪自首接受裁判，應
    依修正前刑法第六十二條前段之規定，減輕其刑。
  (二)爰審酌被告並無前科，素行堪稱良好，此有臺灣高等法院被
    告全國前案紀錄表附卷可稽，其駕車不慎，導致被害人不治
    死亡，造成被害人家屬無法回復之哀慟與損害，犯後雖坦認
    犯行，且迄今並未與被害人家屬達成民事和解並賠償損害，
    暨其智識程度、生活狀況等一切情狀，量處如主文所示之刑
    。
  (三)被告犯罪之時間，係在九十六年四月二十四日以前，所犯符
    合中華民國九十六年罪犯減刑條例所定之減刑條件，應依該
    減刑條例第二條第一項第三款之規定，減其宣告刑二分之一
    ，並依該條例第九條之規定，諭知易科罰金之折算標準。
據上論斷，應依刑事訴訟法第二百九十九條第一項前段，刑法第
二條第一項前段、第二百七十六條第一項、第四十一條第一項前
段（修正前）、第六十二條前段（修正前），罰金罰鍰提高標準
條例第一條前段、第二條（修正前），現行法規所定貨幣單位折
算新臺幣條例第二條，中華民國九十六年罪犯減刑條例第二條第
一項第三款、第七條、第九條，判決如主文。
中　　華　　民　　國　　96　　年　　9　　月　　19 　　日
                  刑事第十二庭  審判長法  官  莊深淵
                                      法  官  羅智文
                                      法  官  蔡建興
以上正本證明與原本無異。
如不服本判決，應於送達後十日內向本院提出上訴狀（須附繕本
），上訴於臺灣高等法院臺中分院。
                                      書記官  黃英寬
中　　華　　民　　國　　96　　年　　9　　月　　19 　　日
附錄本案論罪科刑法條全文：
中華民國刑法第二百七十六條第一項
因過失致人於死者，處二年以下有期徒刑、拘役或二千元以下罰
金。
